臺灣新北地方法院刑事判決
111年度訴字第875號
公  訴  人  臺灣新北地方檢察署檢察官
被      告  林立堃


選任辯護人  趙立偉律師
            徐欣瑜律師
上列被告因違反毒品危害防制條例案件，經檢察官提起公訴（11
1年度偵字第14415號），本院判決如下：
    主  文
林立堃販賣第三級毒品未遂罪，處有期徒刑壹年拾月。扣案之第
三級毒品愷他命貳包（驗餘淨重共計壹點肆捌參伍公克）均沒收
之。
    事  實
一、林立堃明知愷他命（Ketamine）係毒品危害防制條例第2條
    第2項第3款所規定之第三級毒品，依法不得持有、販賣，竟
    意圖營利，基於販賣第三級毒品之犯意，於民國111年2月15
    日16時57分許前之某時許，以不詳之行動電話連結上網際網
    路，登入通訊軟體微信(WeChat)，暱稱為「天際娛樂」之帳
    戶，並以私訊之方式傳送「中午好（笑臉圖示）」等隱喻兜
    售毒品之內容，予暱稱「一全超人」之佯裝購毒者之臺北市
    政府警察局南港分局警員，員警接收前開訊息後立刻與林立
    堃聯繫，雙方旋約定以新臺幣（下同）4,400元之價格，交
    易第三級毒品愷他命2包，並相約在新北市○○區○○路000號之
    貝爾頌汽車旅館交易。復於同日21時5分許，林立堃，持第
    三級毒品愷他命2包抵達上址交易地點，見喬裝毒品買家之
    警員並確認來意後，即將前開第三級毒品愷他命2包交付與
    喬裝買家之警員，並收取價金，經員警確認林立堃所交付者
    確實為第三級毒品愷他命無誤後隨即表示身分，林立堃當場
    遭逮捕而未遂，並扣得第三級毒品愷他命2包(驗餘淨重共計
    1.4835公克)，始查悉上情。
二、案經臺北市政府警察局南港分局報告臺灣新北地方檢察署檢
    察官偵查起訴。
    理  由
壹、程序部分
一、按學理上所稱之「陷害教唆」，屬於「誘捕偵查」型態之一
    ，而「誘捕偵查」，依美、日實務運作，區分為二種偵查類
    型，一為「創造犯意型之誘捕偵查」，一為「提供機會型之
    誘捕偵查」。前者，係指行為人原無犯罪之意思，純因具有
    司法警察權者之設計誘陷，以唆使其萌生犯意，待其形式上
    符合著手於犯罪行為之實行時，再予逮捕者而言，實務上稱
    之為「陷害教唆」；後者，係指行為人原已犯罪或具有犯罪
    之意思，具有司法警察權之偵查人員於獲悉後為取得證據，
    僅係提供機會，以設計引誘之方式，佯與之為對合行為，使
    其暴露犯罪事證，待其著手於犯罪行為之實行時，予以逮捕
    、偵辦者而言，實務上稱此為「釣魚偵查」。關於「創造犯
    意型之誘捕偵查」所得證據資料，係司法警察以引誘或教唆
    犯罪之不正當手段，使原無犯罪故意之人因而萌生犯意而實
    行犯罪行為，進而蒐集其犯罪之證據而予以逮捕偵辦。縱其
    目的在於查緝犯罪，但其手段顯然違反憲法對於基本人權之
    保障，且已逾越偵查犯罪之必要程度，對於公共利益之維護
    並無意義，其因此等違反法定程序所取得之證據資料，應不
    具證據能力；而關於「提供機會型之誘捕偵查」型態之「釣
    魚偵查」，因屬偵查犯罪技巧之範疇，並未違反憲法對於基
    本人權之保障，且於公共利益之維護有其必要性，故依「釣
    魚」方式所蒐集之證據資料，非無證據能力（最高法院110
    年度台上字第3956號、110年度台上字第3204號判決參照）
    。查本案關於被告林立堃於111 年2 月15日之犯行遭查獲過
    程，係佯裝購毒者之員警，與原有犯意之被告達成販賣第三
    級毒品愷他命2包之合意（詳後述），當日雙方見面欲交貨
    及付款，揆諸上揭說明，自屬「提供機會型之誘捕偵查」，
    為合法之偵查犯罪技巧，本案警方所蒐集之證據，自有證據
    能力。
二、按被告以外之人於審判外之言詞或書面陳述，除法律有規定
    者外，不得作為證據；又被告以外之人於審判外之陳述，雖
    不符合同法第159條之1至第159條之4之規定，但經當事人於
    審判程序同意作為證據，法院審酌該言詞陳述或書面陳述作
    成時之情況，認為適當者，亦得為證據；又當事人、代理人
    或辯護人於法院調查證據時，知有第159條第1項不得為證據
    之情形，而未於言詞辯論終結前聲明異議者，視為有前項之
    同意，刑事訴訟法第159條第1項及第159條之5分別定有明文
    。此係基於證據資料愈豐富，愈有助於真實發現之理念，酌
    採當事人進行主義之證據處分權原則，並強化言詞辯論主義
    ，透過當事人等到庭所為之法庭活動，在使訴訟程序順暢進
    行之要求下，承認傳聞證據於一定條件內，得具證據適格。
    其中第2項之「擬制同意」，因與同條第1項之明示同意有別
    ，實務上常見當事人等係以「無異議」或「沒有意見」表示
    之，斯時倘該證據資料之性質，已經辯護人閱卷而知悉，或
    自起訴書、第一審判決書之記載而了解，或偵查、審判中經
    檢察官、審判長、受命法官、受託法官告知，或被告逕為認
    罪答辯或有類似之作為、情況，即可認該相關人員於調查證
    據時，知情而合於擬制同意之要件（最高法院105 年度台上
    字第2801號、99年度台上字第4817號判決參照）。本判決下
    列認定事實所引用卷證之所有供述證據，均經依法踐行調查
    證據程序，檢察官、被告及其辯護人均未主張排除前開證據
    能力（見本院111年度訴字第875號卷，下稱本院卷，第48頁
    、第67至70頁），且迄於本院言詞辯論終結前均未表示異議
    ，本院審酌前開證據資料製作時之情況，尚無違法不當及證
    明力明顯過低之瑕疵，其書證部分亦無刑事訴訟法第159 條
    之4 之顯有不可信之情況與不得作為證據之情形，且均與本
    案具關連性，認以之作為證據應屬適當，故揆諸上開規定，
    認上揭證據資料均有證據能力。
三、至其餘本判決憑以認定被告犯罪事實之下列所引各項非供述
    證據，查無違反法定程序取得之情，依同法第158 條之4 規
    定反面解釋，亦均有證據能力。
貳、實體部分
一、認定事實所憑之證據及理由
  ㈠前揭犯罪事實，業據被告於偵查、本院準備程序及審理時均
    坦承不諱（見臺灣新北地方檢察署111年度偵字第14415號卷
    ，下稱偵卷，第125頁；本院卷第48頁、第71頁），並有證
    人即佯裝購毒者之員警羅逸群所製作之職務報告、通訊軟體
    WeChat之對話擷圖及現場查獲暨扣案毒品照片共11張、對話
    內容譯文1份等附卷可稽（見偵卷第113至119頁、第153頁）
    ，另有第三級毒品愷他命2包等扣案可憑，有臺北市政府警
    察局南港分局搜索扣押筆錄、扣押物品目錄表在卷可參（見
    偵卷第49至53頁），又扣案之第三級毒品愷他命共2 包（驗
    餘淨重共計1.4835公克），經送交通部民用航空局航空醫務
    中心鑑定結果，確均檢出第三級毒品愷他命成分乙情，有交
    通部民用航空局航空醫務中心111年3月4日航藥鑑字第00000
    00號毒品鑑定書在卷可參（見偵卷第137頁）。是前揭證據
    均足以作為被告自白之補強，足認被告上開任意性自白與事
    實相符，堪信屬實。
  ㈡按販賣毒品之所謂販賣行為，係行為人基於營利之目的，而
    販入或賣出毒品而言。販賣毒品者，其主觀上須有營利之意
    圖，且客觀上有販賣之行為即足構成，至於實際上是否已經
    獲利則非所問。即於有償讓與他人之初，係基於營利之意思
    ，並著手實施，而因故無法高於購入之原價出售，最後不得
    不以原價或低於原價讓與他人時，仍屬販賣行為。必始終無
    營利之意思，縱以原價或低於原價有償讓與他人，方難謂為
    販賣行為，而僅以轉讓罪論處（最高法院106 年度台上字第
    865 號、105 年度台上字第1684號判決參照）。次按販賣毒
    品係違法行為，亦無公定價格，可任意分裝增減份量及純度
    ，且每次買賣之價格、數量，亦隨時依雙方之關係深淺、資
    力、需求量、對行情之認知、來源是否充裕、查緝是否嚴緊
    、購買者被查獲時供出來源之可能風險評估等因素，而異其
    標準，故常機動調整，非可一概而論。從而，販賣之利得，
    除非經行為人詳細供出其販賣毒品之進價及售價，且數量俱
    臻明確外，實難察得其具體得利之實情；然販賣者從價差或
    量差中牟利，方式雖異，惟其販賣之目的在於意圖營利則屬
    同一。是舉凡有償交易，除足以反證其確係另基於某種非圖
    利本意之關係外，尚難祇因無法查悉其精確之販入價格，作
    為是否高價賣出之比較，即謂其無營利之意思而阻卻販賣犯
    行之追訴。再者，毒品之價格不低，取得不易，苟無利可圖
    ，應無甘冒被查緝法辦之風險，平白無端轉讓他人，而有從
    中賺取價差或量差以牟利之意圖（最高法院106 年度台上字
    第1229號、105 年度台上字第2185號、105 年度台上字第73
    8 號判決均同此見解）。查被告販賣第三級毒品與佯裝購毒
    者之員警之過程中，既欲向佯裝購毒者之員警收取金錢並先
    行交付第三級毒品愷他命，此如前述。是被告如事實欄一所
    示之行為外觀上顯均具備販賣毒品犯行之構成要件，對被告
    而言應極具風險性，而被告與佯為購毒者之員警間復無深刻
    交情或其他密切關係，僅係偶於網路上交談而進欲行交易，
    足認被告有從中賺取買賣價差牟利之意圖及事實，應屬合理
    認定，依上開判決意旨，概可認定被告應係出於營利之意圖
    而為之，即屬販賣行為。據此，本案事證明確，被告販賣第
    三級毒品愷他命2包未遂之犯行，已臻明確，應依法論科。
二、論罪科刑
  ㈠按愷他命係毒品危害防制條例第2 條第2 項第3款規定之第三
    級毒品，依法不得販賣以及過量持有，故核被告所為，係違
    反毒品危害防制條例第4 條第6 項、第3 項之販賣第三級毒
    品未遂罪。
  ㈡按被告構成累犯之事實及應加重其刑之事項，均應由檢察官
    主張並具體指出證明之方法後，經法院踐行調查、辯論程序
    ，方得作為論以累犯及是否加重其刑之裁判基礎。倘檢察官
    未主張或具體指出證明方法時，可認檢察官並不認為被告構
    成累犯或有加重其刑予以延長矯正其惡性此一特別預防之必
    要，且為貫徹舉證責任之危險結果所當然，是法院不予調查
    ，而未論以累犯或依累犯規定加重其刑，即難謂有應調查而
    不予調查之違法（最高法院110年度台上大字第5660號裁定
    參照）。查本件公訴意旨既未主張及說明被告應依累犯規定
    加重其刑，揆諸上開最高法院裁定意旨，本院自無從就此加
    重事項予以審究。然基於累犯資料本來即可以在刑法第57條
    第5款「犯罪行為人之品行」中予以負面評價，自仍得就被
    告可能構成累犯之前科、素行資料，列為刑法第57條第5款
    所定「犯罪行為人之品行」之審酌事項。於此情形，該可能
    構成累犯之前科、素行資料即可列為量刑審酌事由，對被告
    所應負擔之罪責予以充分評價（最高法院110年度台上大字
    第5660號裁定參照），附此敘明。
  ㈢查被告已著手於販賣如事實欄一所示第三級毒品行為之實行
    ，惟尚未售出上開毒品旋為警查獲，其犯罪尚屬未遂，爰依
    刑法第25條第2 項規定，按既遂犯之刑度減輕之。
  ㈣按犯第四條至第八條之罪於偵查及歷次審判中均自白者，減
    輕其刑，毒品危害防制條例第17條第2 項定有明文。查本件
    被告就其如事實欄一所示販賣第三級毒品未遂之犯行，於偵
    查及本院審理時均自白犯罪，業如前述，應依上開之規定減
    輕其刑，並依法遞減輕之。
　㈤至被告之辯護人雖為其辯護主張稱：本件被告年紀尚輕僅19
    歲，犯後始終坦承犯行，又本件尚屬未遂，對法益侵害輕微
    ，請再依照刑法第59條減刑云云（見本院卷第71 頁）。然
    按得依刑法第59條酌量減輕其刑者，必須犯罪另有特殊之原
    因與環境等情，在客觀上足以引起一般同情，認為即予宣告
    法定最低度刑期猶嫌過重者，始有其適用；如別有法定減輕
    之事由，先依法定減輕事由減輕其刑後，科以最低刑度，猶
    嫌過重時，始得為之（最高法院105 年度台上字第1399號、
    105 年度台上字第1302號判決參照）；至於犯罪之動機、犯
    罪之手段或犯罪後之態度等情狀，僅可為法定刑內從輕科刑
    之標準，不得據為酌量減輕之理由，且刑法第59條原規定：
    「犯罪之情狀可憫恕者，得酌量減輕其刑。」，於94年間修
    正為：「犯罪之情狀顯可憫恕，認科以最低度刑仍嫌過重者
    ，得酌量減輕其刑。」其修正理由第1 點表明：「現行第59
    條在實務上多從寬適用，為防止酌減其刑之濫用，自應嚴定
    其適用之條件，以免法定刑形同虛設，破壞罪刑法定原則。
    」足見立法者透過修法以規範法院從嚴適用刑法第59條（最
    高法院105 年度台上字第253號判決參照）。本院考量毒品
    戕害國民健康至鉅，販賣之行為情節尤重，更應嚴加非難，
    所為實乃法所不容而應以予厲禁，本件被告雖坦承全部犯行
    ，惟被告前已依毒品危害防制條例第17條第2項以及刑法第2
    5條關於未遂之規定減輕其刑，亦即該罪之法定最輕本刑已
    減至有期徒刑1年9月以上，已無猶嫌過重之情況。是就被告
    之量刑不致產生輕重失衡或減至法定最低刑度猶屬過重或刑
    罰過苛之虞，且被告犯本件販毒罪行，既非迫於貧病飢寒，
    尚無客觀上足以引起一般同情之特殊原因與環境，故尚難認
    被告有何可堪憫恕即科以最低度刑仍嫌過重之情，辯護人此
    部分所陳，均尚屬無據，附此敘明。　
　㈥爰審酌被告明知販賣第三級毒品為違法行為，猶為賺取生活
    費鋌而走險，販賣第三級毒品愷他命，所為非但違反政府為
    防制毒品危害，維護國民身心健康之政策，且因毒品一般具
    有成癮性，施用毒品者一旦成癮，戒除毒癮非易，被告無視
    他人身心健康，販賣毒品與他人，提供他人毒品來源，戕害
    國民身心健康，並破壞社會治安，所為誠屬不該，所幸本案
    經員警於執行網路巡邏時所發覺，而未生販賣毒品與他人之
    結果，另考量被告犯罪始終坦承販賣第三級毒品犯行，態度
    尚佳，兼衡酌其智識程度，家庭生活與經濟狀況，暨其犯罪
    動機、目的、手段以及欲販賣毒品之數量、素行等一切情狀
    ，爰量處如主文所示之刑，以示懲儆。
三、沒收
  ㈠按毒品危害防制條例第18條第1 項前段規定，應予沒收銷燬
    之毒品，以查獲之第一、二級毒品為限。而毒品依其成癮性
    、濫用性及對社會危害性，共分為四級，施用或持有第三、
    四級毒品，因其可罰性較低，該條例除就持有第三、四級毒
    品純質淨重5公克以上設有處罰規定外，未另設處罰之規定
    ，然鑑於第三、四級毒品均係管制藥品，特於同條例第11條
    之1 明定無正當理由，不得擅自持有；第18條第1 項後段復
    規定查獲之第三、四級毒品，無正當理由而擅自持有者，均
    沒入銷燬之，從而，依同條例第18條第1 項後段應沒入銷燬
    之毒品，專指查獲施用或持有之第三、四級毒品，但不構成
    犯罪行為者而言，如販賣第三級毒品者，既屬同條例相關法
    條明文規定處罰之犯罪行為，即非該條項應依行政程序沒入
    銷燬之範圍，而同條例對於犯販賣第三級毒品罪所查獲之毒
    品之沒收，並無特別規定，但該行為既已構成犯罪，則該毒
    品即屬不受法律保護之違禁物，自應回歸刑法之適用，依刑
    法第38條第1 項之規定沒收之（最高法院96年度台上字第88
    4 號判決、99年度台上字第338 號判決參照）。
  ㈡查本件扣案供被告販賣毒品所用以及販賣毒品所剩餘之毒品
    之第三級毒品愷他命共2包（驗餘淨重共計1.4835公克），
    經檢驗結果，確實屬第三級毒品愷他命無訛，有交通部民用
    航空局航空醫務中心鑑定報告如前，是上開扣案物品均屬違
    禁物，均應依刑法第38條第1項之規定沒收之。又包裝上開
    毒品之包裝袋共2只，雖經鑑定機關於鑑定時儘可能將原送
    驗包裝袋內毒品與包裝袋分離後各別秤重，然以現今所採行
    之鑑驗方式，原送驗包裝袋內仍會殘留微量毒品而無法完全
    析離，有法務部調查局93年11月16日調科壹字第0936239655
    0號函文可參，且無析離之實益與必要，是就該包裝袋2只應
    整體視為毒品，併予諭知沒收之。至於鑑驗耗損之毒品，因
    已滅失，爰不另宣告沒收，併此敘明。
　㈢至扣案之蘋果廠牌白色行動電話1 支（IMEI碼：00000000000
    0000號）、蘋果廠牌紫色行動電話1支（IMEI碼：000000000
    000000號）雖均為被告所有，然與本件被告販賣毒品犯行無
    關，業據被告於本院準備程序時供述在卷（見本院卷第48頁
    ），故前開扣案物不於本案為沒收沒收之諭知，併此敘明。
  ㈣末按「新法」雖將沒收之定位自「從刑」更迭為具獨立性之
    法律效果，與「主刑」已不具附從性而有不可割裂之關係，
    但亦屬應滿足構成要件所生之法律效果，因之，為表明與犯
    罪事實連結之情形俾彰顯所由來之依據，是就個別沒收（含
    追徵）仍循往例於與之相關犯罪事實所構成之罪名、刑罰後
    併予宣告，亦此指明。
據上論斷，應依刑事訴訟法第299 條第1 項前段，判決處如主文
（本案採判決精簡原則，僅引述程序法條）。
本案經檢察官徐綱廷偵查起訴、檢察官陳炎辰到庭執行職務。
中　　華　　民　　國　　111 　年　　10 　　月 　12　　日
                  刑事第五庭    審判長法  官  胡堅勤
                                      法  官  王筱維
                                      法  官  賴昱志
以上正本證明與原本無異。
如不服本判決，應於判決送達後20日內敘明上訴理由，向本院提
出上訴狀( 應附繕本) ，上訴於臺灣高等法院。其未敘述上訴理
由者，應於上訴期間屆滿後20日內向本院補提理由書「切勿逕送
上級法院」。
                                      書記官   傅淑芳
中　　華　　民　　國　　111 　年　　10　　月　　12　　日
附錄本案論罪科刑法條全文：
毒品危害防制條例第 4 條
製造、運輸、販賣第一級毒品者，處死刑或無期徒刑；處無期徒
刑者，得併科新臺幣三千萬元以下罰金。
製造、運輸、販賣第二級毒品者，處無期徒刑或十年以上有期徒
刑，得併科新臺幣一千五百萬元以下罰金。
製造、運輸、販賣第三級毒品者，處七年以上有期徒刑，得併科
新臺幣一千萬元以下罰金。
製造、運輸、販賣第四級毒品者，處五年以上十二年以下有期徒
刑，得併科新臺幣五百萬元以下罰金。
製造、運輸、販賣專供製造或施用毒品之器具者，處一年以上七
年以下有期徒刑，得併科新臺幣一百五十萬元以下罰金。
前五項之未遂犯罰之。